【裁判字號】    97,上訴,2406
【裁判日期】    980210
【裁判案由】    強盜等
【裁判全文】
臺灣高等法院刑事判決                97年度上訴字第2406號
上  訴  人  臺灣臺北地方法院檢察署檢察官
上  訴  人
即  被  告  丙○○
選任辯護人  鄭克盛  律師
上  訴  人
即  被  告  子○○
                    （另案在臺灣臺北監獄執行中）
選任辯護人  張獻村  律師
上  訴  人
即  被  告  壬○○
選任辯護人  黃青鋒  律師
被      告  癸○○
選任辯護人  楊久弘  律師
上  訴  人
即  被  告  戊○○
選任辯護人  李建慶  律師
            方伯勳  律師
            謝思賢  律師
上  訴  人
即  被  告  丁○○
指定辯護人  張和怡  律師
上列上訴人因被告強盜等案件，不服臺灣臺北地方法院96年度訴
字第1282號，中華民國96年12月26日、97年4月30日第一審判決
（起訴案號：臺灣臺北地方法院檢察署96年度偵字第12864號、
13781號、第13903號、第13904號），提起上訴，本院判決如下
：
    主  文
原判決關於癸○○部分撤銷。
癸○○幫助意圖為自己不法之所有，結夥三人以上攜帶兇器，以
強暴、脅迫至使不能抗拒，而取他人之物，處有期徒刑參年陸月
。
其餘上訴駁回。
    事  實
一、丙○○曾因妨害自由案件，經臺灣士林地方法院以93年度簡
    字第91號刑事簡易判決判處有期徒刑5月，經同院於民國93
    年12月20日以93年度簡上字67號刑事判決上訴駁回確定，丙○○於94年4月20日易科罰金執行完畢（此部分構成累犯）
    。子○○因違反槍砲彈藥刀械管制條例案件，經臺灣臺北地
    方法院以95年度簡字第1247號刑事簡易判決判處有期徒刑4
    月確定，子○○於95年7月28日入監服刑，迄95年11月19日
    縮刑期滿執行完畢（此部分構成累犯）。再因違反槍砲彈藥
    刀械管制條例案件，經臺灣臺北地方法院以95年度訴字第10
    25號刑事判決判處有期徒刑5年2月、併科罰金新臺幣（下同
    ）10萬元、有期徒刑6月、併科罰金4萬元，應執行有期徒刑
    5年6月、併科罰金12萬元確定；復因違反槍砲彈藥刀械管制
    條例案件，經臺灣臺北地方法院以96年度簡字第2641號刑事
    簡易判決判處有期徒刑6月、併科罰金6萬元，減為有期徒刑
    3月、併科罰金3萬元確定；並經臺灣臺北地方法院以96年度
    聲字第2021號裁定減刑並定上開3罪應執行有期徒刑5年7月
    ，併科罰金14萬元確定（現在臺灣臺北監獄執行中）。壬○○因違反槍砲彈藥刀械管制條例案件，經本院以96年度上訴
    字第1759號刑事判決判處有期徒刑3年，併科罰金5萬元確定
    ；另因詐欺案件，經臺灣士林地方法院以96年度簡字第445
    號刑事簡易判決判處有期徒刑4月確定，並經臺灣士林地方
    法院96年度聲減字第2511號裁定減為有期徒刑2月，與前案
    合併應執行有期徒刑3年1月確定（現在臺灣臺北監獄執行中
    ）。丁○○曾因公共危險案件，經臺灣臺北地方法院以92年
    度交簡字第14號刑事簡易判決判處有期徒刑6月確定，甫於
    民國92年6月23日易科罰金執行完畢在案。丙○○因積欠鉅
    債，需錢孔急，聽聞位於臺北市中山區○○○路○段66號1樓
    之「建勝商行」經營菸酒買賣，獲利頗豐，竟向子○○、壬○○與真實姓名年籍不詳、綽號「古仔」之成年男子提議至
    「建勝商行」強盜財物，四人謀議既定，丙○○、子○○、
    壬○○及「古仔」乃共同基於意圖為自己不法所有之犯意聯
    絡，由丙○○先於96年6月9日晚間聯繫不知情之己○○表示
    欲租車前往南部遊玩，經己○○透過不知情之戊○○向不知
    情之丁○○租用汽車，戊○○乃通知亦不知情之丁○○，要
    求給予租車方便，戊○○與丁○○係多年好友，丁○○在臺
    北縣新店市○○路67之1號經營「大將中古汽車商行」（下
    稱大將汽車行），從事汽車租賃業務。丙○○因另案遭通緝
    不便出面，遂請不知情之乙○○至丁○○所經營之「大將中
    古汽車商行」租得車牌號碼6098-MS號自用小客車，因戊○○已向丁○○照會過，乙○○乃簽署汽車租賃契約書暨租用
    汽車切結書1份即取走車子；乙○○再依丙○○指示，於翌
    日即96年6月10日上午11時許，將該車駛至臺北市士林區○○○路與中正路口之「小辣椒檳榔攤」交予癸○○，癸○○
    預見丙○○等人有強盜他人財物之情，竟仍不違背其本意，
    基於幫助之犯意，先予保管車子，並於96年6月11日上午，
    駕駛該車至丙○○位於臺北市○○區○○街26號住處，搭載
    丙○○前往上址「小辣椒檳榔攤」，癸○○並應丙○○要求
    ，承前之幫助犯意，以電話聯繫子○○至上址檳榔攤與丙○○會合。丙○○、子○○、壬○○及「古仔」陸續在「小辣
    椒檳榔攤」會合後，於同日下午2時許，由壬○○駕駛上開
    租賃之車牌號碼6098-MS號自用小客車，搭載丙○○坐在右
    前座、子○○坐在左後座、「古仔」坐在右後座，4人於同
    日下午2時30分許抵達「建勝商行」附近，伺機觀察地形並
    選擇人潮較少之際，4人基於前揭共同意圖為自己不法所有
    之犯意聯絡，結夥三人以上攜帶兇器，以強暴、脅迫至使不
    能抗拒，而取他人之物之犯意，由壬○○即將該車駛至「建
    勝商行」前人行道上，丙○○頭戴帽子及口罩、手持其所有
    、客觀上足對人之生命、身體、安全構成威脅、具有危險性
    、金屬製之鐵撬1支（未扣案），子○○、「古仔」各戴僅
    露出雙眼之毛線頭套，子○○手持不知何人所有、不具殺傷
    力、塑膠製之模型長槍1把（未扣案），「古仔」則持不知
    何人所有、客觀上足對人之生命、身體、安全構成威脅、具
    有危險性、金屬製之開山刀1把（未扣案），三人依序下車
    ，子○○在「建勝商行」門口見商行負責人甲○○，即大聲
    喝叱「不要跑」，甲○○見狀往街道反方向逃離，子○○持
    模型長槍站在店門口把風，丙○○、「古仔」則衝進店內，
    「古仔」持開山刀始終指著店員辛○○迫令其至倉庫前蹲下
    ，丙○○則手持鐵撬翻入櫃臺，坐在櫃臺旁矮凳上之店員庚○○見狀亦不趕妄動，至庚○○、辛○○均達不能抗拒之程
    度，丙○○即將鐵撬置於櫃臺桌面上、伸手可及之處，自櫃
    臺抽屜內強行取走甲○○所有、裝有現金15萬元之小箱子及
    皮包各1個（內有甲○○汽、機車駕駛執照、荷蘭銀行信用
    卡1張等財物）後，與子○○、「古仔」搭上壬○○駕駛之
    自用小客車逃離現場。四人旋駛至臺北市內湖區某處，朋分
    贓款，再由壬○○將該自用小客車駛回臺北縣新店市「大將
    中古汽車商行」交還丁○○，未付租金離去。詎丁○○仍不
    知悔改，於96年6月11日下午5時45分許取回車牌號碼6098-M
    S號自用小客車後，清理車輛時，在車內發現黑色毛線頭套1
    個，且察覺該車之右前燈殼、右前保險桿、右前葉子板均有
    擦撞痕跡。嗣戊○○於96年6月11日下午6時2分5秒以其所有
    行動電話門號0000000000號，撥打丁○○所有行動電話門號
    0000000000號，詢問車輛是否歸還、租金是否給付時，丁○○將上情告知戊○○，戊○○因恐乙○○等人駕車肇事，基
    於教唆丁○○起意偽造汽車租賃契約書之犯意，對丁○○稱
    ：「小鬼開車出去出事了」並要求丁○○掩護，而教唆丁○○偽造汽車租賃契約書，丁○○答稱：「既然這樣我來處理
    」。丁○○即基於偽造汽車租賃契約書之犯意，冒用其客戶
    陳俊宇之基本資料，填載「陳俊宇」於96年6月9日晚間7時
    40分向丁○○租用上開車牌號碼6098-MS號自用小客車之汽
    車租賃契約書暨租用汽車切結書（下稱汽車租賃契約書）1
    份，並在其上偽造「陳俊宇」署名1枚，再以右腳中趾按捺
    指印1枚，而偽造該份汽車租賃契約書，置於抽屜內備用，
    足以生損害於陳俊宇本人及警方對於該車租用人之追查。嗣
    甲○○報警，經警調閱商行附近監視器錄影帶，循線查知車
    牌號碼6098 -MS號自用小客車為丁○○所有，乃於96年6月1
    2日凌晨1時許，持票至「大將中古汽車商行」搜索時，要求
    丁○○出示汽車租賃契約書，丁○○打開抽屜，為警發覺有
    偽造之「陳俊宇」租賃契約書與真正之乙○○租賃契約書各
    1份，而詢問原因，丁○○唯恐偽造犯行敗露，乃當場將偽
    造之「陳俊宇」汽車租賃契約書撕毀，經警阻止並將之扣案
    及扣得乙○○簽署之汽車租賃契約書1份，丁○○始坦承上
    情，並將其在該車內清理出之頭套1個交予員警扣案。另於9
    6年7月2日晚間10時許，在子○○位於臺北市中山區○○○
    路○段108號4樓之16住處，持票搜索扣得其所有、作案用之
    毛線頭套、上衣、褲子、鞋子，再循線查獲丙○○、壬○○
    ，始悉上情。
二、子○○另基於未經許可，持有子彈之犯意，於95年4月間某
    日，在臺北市○○區○○路咖啡店內，自姓名年籍不詳之成
    年男子取得具有殺傷力之土造子彈6顆，其中3顆置於不知情
    之曾鈺涵位於臺北市○○區○○街128號3樓租屋處，另3顆
    置於自己位於臺北市○○區○○路143號5樓住處內，嗣經警
    於95年4月26日搜索曾鈺涵租屋處扣得子彈3顆（經臺灣臺北
    地方法院以95年度訴字第1025號刑事判決判刑確定）。詎子
    ○○於95年7月28日入監迄95年11月20日執行完畢出監後，
    復起意將先前取得、未經警查獲之具殺傷力、直徑8.9±0.5
    釐米金屬彈頭之土造子彈3顆（原扣案3顆，試射1顆已不具
    殺傷力）裝在背包內，先後置於其位於臺北市○○區○○路
    143號5樓、臺北市中山區○○○路○段108號4樓之16住處內
    ，而另行繼續持有之。迄員警於96年7月2日晚間10時許，搜
    索子○○上開住處時查獲。
三、案經臺北市政府警察局中山分局移請臺灣臺北地方法院檢察
    署檢察官偵查起訴。
    理  由
一、訊據被告丁○○對於前揭其偽造文書之事實坦承不諱，訊據
    被告丙○○、子○○、壬○○、癸○○、戊○○對於前揭之
    事實均否認有前揭其各自之犯行，被告丙○○辯稱子○○、
    「古仔」並未與我一同下車進入「建勝商行」，我叫渠等在
    車上等候，我並未使用強暴、脅迫等不正方法取財，店員庚○○、辛○○亦非不能抗拒，僅該當恐嚇取財罪而非強盜罪
    云云。被告子○○辯稱渠等是恐嚇取財而非強盜，且依證人
    庚○○所述及伊手持假槍、甲○○見伊下車立即逃跑等情節
    ，未達使庚○○、甲○○不能抗拒之程度，伊警詢筆錄遭員
    警刑求，且證人庚○○、辛○○均未見有人持槍喝令大家不
    要動，亦證伊警詢所言與事實不符及子彈之鑑定報告後面註
    明沒有殺傷力云云。被告壬○○辯稱只代為駕車，聽令開車
    ，不知道他們要恐嚇取財云云，被告癸○○辯稱我沒有參與
    ，我不知情云云，被告戊○○辯稱沒有叫丁○○做假資料，
    伊打電話予丁○○時，丁○○告知車輛有擦撞痕，伊反應「
    是不是小鬼開車出去出事了？」係疑問句而非肯定句，丁○○自己主觀上認為發生車禍故偽造租賃契約書，非伊教唆偽
    造，伊於96年6月12日與丁○○通話時，不知乙○○、己○○或他人有何駕駛該車作案之情事，況伊與丙○○等人既不
    相識，自無迴護丙○○等人之必要，亦無教唆丁○○偽造契
    約書之動機云云。然查「建勝商行」負責人甲○○於96年6
    月11日下午2時30分許，在商行門口見一部黑色汽車駛上商
    行前人行道後，一名戴頭套之不詳男子下車，手持狀似長槍
    一把，並有類似拉動滑套之動作，甲○○即由反方向跑離商
    行，另有一名戴帽子、口罩之不詳男子手持鐵撬，進入商行
    內，從櫃臺下方取走商行負責人甲○○所有、裝有15萬元現
    金之小箱子及皮包各1個（內有甲○○汽、機車駕駛執照、
    荷蘭銀行信用卡1張）等事實，經被告丙○○、子○○承認
    渠等即為該二名不詳男子，當天係搭乘租賃之車牌號碼6098
    -MS號自用小客車前往，被告丙○○持鐵撬、被告子○○持
    玩具長槍等情不諱（見原審卷二第31頁、原審卷三第140頁
    反面），並據證人甲○○證述上開經過綦詳（見原審卷二第
    110至114頁），在場證人黃瓊娥亦向臺北市政府警察局圓山
    分局圓山派出所陳述看見持槍男子站在建勝商行門口（見96
    年度偵字第12864號偵查卷第81頁），另證人庚○○即建勝
    商行店員，經檢察官命具結後則證稱：「我只有看到1個（
    歹徒）。他戴頭套整臉套住，我看桌上有鐵撬。他沒說什麼
    ，一進來就直接到抽屜去拿錢。他一來就將鐵撬放在桌上，
    就直接去拿錢。．．．。搶完錢後，就說『走』（台語）。
    我從玻璃看出去，看到有人拿1支黑色長長的東西」等節甚
    明（見96年度偵字第13903號卷第279頁），嗣員警經丁○○
    同意，搜索其位於臺北縣新店市○○路67之1號之汽車租賃
    公司時，確在車牌號碼6098-MS號自用小客車上扣得黑色毛
    線頭套1個及乙○○簽署之汽車租賃契約1份（見96年度偵字
    第12864號卷第70至75頁、第83頁），另經被告子○○同意
    ，搜索其臺北市中山區○○○路○段108號4樓之16住處時，
    扣得被告子○○當日穿戴之毛線頭套、上衣、褲子各1件、
    鞋子1雙（見96年度偵字第13781號偵查卷第33至37、43至44
    頁），故上開事實堪以認定。又證人辛○○即建勝商行店員
    經檢察官命具結後證述：「（案發當時你人在店內？）是。
    當時我看到有三人，都戴頭套。沒有戴帽子。1個持槍站在
    門口，1個拿把開山刀把我叫到擺貨的倉庫前面約3、4步距
    離叫我蹲下，第3人就衝進櫃臺拿東西，我沒有注意他拿什
    麼東西進來。我看到他拿1個深色手提袋另外拿1個紙箱。拿
    完之後，就跑了」、「（看守你的人，他一直站在你的前面
    ？）是。他一直看著我，沒有離開」等情明確（見96年度偵
    字第13903號偵查卷第284頁），於原審審理中亦證稱：「我
    在店門口，當時我在店門口與甲○○、另1個同事王均正在
    門口，我在店內，他們在店外。我們三人在交談，忽然間老
    闆與另1個同事往我右手邊跑走，我左手邊就有1個人戴頭套
    、手持很像1把長槍的物品站在門口，接下來就有1個人進來
    直接拿著刀子對著我，叫我到後面去，我就注意到第3個人
    有到櫃臺那邊搜刮東西」、「（你剛才講的3個人，1個拿類
    似長槍的東西，1個拿刀子，第3個拿什麼東西？）他們離開
    之後我在桌上看到1支鐵撬」、「（你剛才說有1個拿刀子，
    拿什麼刀？）長長的刀子，我在警局作筆錄時形容給警察聽
    ，我認為那是開山刀，但警察說那是番刀」、「（第2個拿
    番刀的人有沒有什麼動作或講什麼話？）他進來看到我就站
    在我面前，刀子就在我臉部前面，叫我去後面蹲下。刀子就
    一直比著我，一直顧著我」、「（你確認一下3個歹徒出現
    的順序？）先出現在門口的是拿槍的，第2個是拿刀子的，
    第3個是到櫃臺拿東西的」、「（在櫃臺裡面拿錢的歹徒，
    從他的角度有辦法看到拿刀對著你的歹徒嗎？）有，他們2
    人應該互相看得到對方，距離不遠」、「因為我在店內歹徒
    剛好進來我也來不及跑」等情綦詳（見原審卷二第21頁正、
    反面、第23頁反面、第24頁），是證人辛○○明確指出共有
    3名不詳男子下車，前2名男子依序手持長槍、長刀，第3名
    男子則進入櫃臺搜刮財物，第1名持槍男子站在門口，第2名
    手持長刀男子全程以刀鋒對著辛○○控制辛○○行動，第3
    名男子從櫃臺取走1個包包及1個紙箱。且證人辛○○所述情
    節，核與被告子○○向臺北市政府警察局中山分局偵查隊司
    法警察陳述：「．．．由我持散彈槍先下車，到該店門口喝
    令店裡人不要動，然後小柳（即丙○○）持鐵撬、古仔持開
    山刀到店裡搶走收銀機內現金，就共乘該部自小客車離開」
    （見96年度偵字第13781號偵查卷第11頁）、「．．．到犯
    案現場後我先下車並拿槍站在門口守著，『小柳』丙○○及
    『古仔』則持刀進入現場強盜財物．．．」等情（見96年度
    偵字第13903號卷第232頁），若合符節。故可佐證除被告子
    ○○持假槍站在門口把風，被告丙○○持鐵撬進入店內取財
    外，另有1名綽號「古仔」男子持刀喝令辛○○至店內蹲下
    。被告丙○○雖稱伊最先下車，子○○、「古仔」均未進入
    店內云云，被告子○○於原審審理中亦改稱同上。惟據證人
    庚○○於偵查中具結證稱：「．．．他（指丙○○）一來就
    將鐵撬放在桌上，就直接去拿錢，一共拿了10幾萬元。搶完
    錢後，就說『走』（臺語）」（見96年度偵字第13903號偵
    查卷第279頁）、於原審中亦證稱：「（在現場裡面，你有
    沒有聽到歹徒講話？）沒有，只有他東西拿完時說走、快走
    」、「（你剛剛說歹徒要離開時有說走、快走？）歹徒不是
    叫我走，應該是叫另外的別人走，我不知道他叫誰走」（見
    原審卷二第17頁反面、第20頁），核與證人辛○○所述：「
    ．．．最後的那1個人拿到錢了之後（右手拿1個手提袋、左
    手則是抱著1箱紙箱），共以臺語說『走，緊走』，之後3個
    人就一起離開了」情節相符（見96年度偵字第12864號偵查
    卷第64頁），可見證人庚○○雖因蹲在櫃臺旁、視線受到阻
    礙而無法看見「古仔」持刀控制辛○○，但證人庚○○、辛○○一致指述被告丙○○取走財物後，曾吆喝其他同夥一同
    離去，適可佐證「建勝商行」內確有其他共犯存在，況證人
    庚○○、辛○○在受到暴力、脅迫等緊急狀況下，僅看到部
    分之事實而就看到之部分陳述，且與事實相符，自可採信，
    尚難因其看到之部分事實而為之陳述，而未能就被告全部之
    犯案過程每一細節為完整之陳述，即為被告有利之認定。被
    告子○○於警詢時亦稱警方在臺北市中山區○○○路○段1
    08號4樓之16我住處查獲我涉嫌強盜案作案用之毛線頭套1頂
    、黑色運動服一套、運動鞋一雙、子彈三顆。我有於96年6
    月11日中午14時30分至臺北市中山區○○○路○段66號1樓，
    我跟小柳（指丙○○）、古仔、及另一名不詳男子到那裡搶
    菸酒商店內現金。當時是小柳帶來的朋友開車，我當時坐在
    左後座，古仔坐在右後座，小柳坐在右前座，我們到現場，
    我與古仔戴上小柳預先給我們的黑色頭套，小柳戴帽子及口
    罩，由我持散彈槍（即本件之假長槍）先下車，到該店門口
    喝令店裡人不要動，然後小柳持鐵撬、古仔持開山刀到店裡
    搶走收銀機內現金，就共乘該部自小客車離開。我只知道我
    用台語說不要動，本案是小柳一人策劃，我們都聽小柳指示
    辦事。我只認識小柳，古仔及不詳男子都是小柳的朋友，是
    小柳找我們一起作案的。車牌號碼6098-MS號自用小客車是
    作案用的車輛。小柳真實姓名叫丙○○，警方查獲的頭套是
    丙○○交給我作案時戴的頭套，我作案後即將該頭套放在身
    上，處有還丙○○。散彈槍（即本件之假長槍）是丙○○帶
    來的，當天犯案車上共有4人，由壬○○開車，丙○○坐前
    座位置，我坐後面（左後座），古仔坐在我旁邊（右後座）
    ，上車後丙○○從前座拿了一個好像高爾夫球袋還是釣角袋
    裝著散彈槍給我，並交代我可以可上膛，但是不要開槍（於
    偵查時稱小柳說是道具槍），古仔則拿了一把開山刀，到犯
    案現場後，我先下車並拿槍站在門口守著，丙○○及古仔則
    持刀進入現場強盜財物，壬○○則留在車上接應我們離開（
    96年度偵字第13904號卷第22頁、第23頁、第31頁、第33頁
    、96年度偵字第13781號卷第128頁、96年度偵字第13903號
    卷第232頁）。至被告子○○於97年3月20日審判期日始稱伊
    警詢時遭員警毆打，所言不實云云。然被告子○○自警、偵
    程序，至原審準備程序期日、審判期日，從未抗辯有何遭刑
    求之情事，首先提出此辯解者，竟是被告丙○○於97年2月
    19日原審審理中作證時稱：「以前在開庭的時候，我有問過
    子○○，子○○說那是因為警察打他，叫他這樣說」、「（
    為何子○○在警訊說他持槍先下車？）我不知道，他說他警
    訊筆錄是被刑求的」云云（見原審卷二第142頁反面、第144
    頁），而被告子○○旋即於97年3月20日期日改口附和被告
    丙○○之說詞，已有勾串之虞。再據原審函詢臺灣臺北看守
    所、臺灣臺北監獄得知，被告子○○入所、入監執行時，並
    無新傷，此有臺灣臺北監獄97年4月1日北監衛字第09710026
    62號函暨檢附收容人病歷、臺灣臺北看守所97年4月3日北所
    衛字第0970003580號函檢附之受刑人內外傷記錄表附卷可稽
    （見原審卷三第62至66頁、第68至69頁），復經原審勘驗被
    告子○○警詢錄影帶，與卷附警詢筆錄相對照，亦無何陳述
    與筆錄記載不一致之情形，有原審受命法官勘驗96年7月3日
    被告子○○警詢錄影帶之勘驗筆錄（見原審卷三第87至91頁
    ），又經提示被告丙○○、子○○、壬○○，被告等均表示
    無意見（見原審卷三第95頁反面），且被告子○○係自由陳
    述又多有辯解，未見員警有何誘導，均如前述。從而，被告
    丙○○、子○○所辯伊遭員警刑求云云，顯係事後勾串卸責
    之詞。應認為被告子○○於警詢時之陳述，出於任意性，且
    有上開各項證據佐證，應可採信。又除被告丙○○、子○○
    、「古仔」三人下車外，被告丙○○於原審審理中具結證稱
    ：「（你們總共幾個人到現場？）4個，有壬○○、我、子
    ○○、古仔」、「壬○○開車，我當時坐在右前座」（見原
    審卷二第140頁），被告子○○亦具結證述：「（誰開車去
    新生北路這裡？）壬○○」、「連丙○○有4個人。有丙○○、我、壬○○還有古仔」（見原審卷三第30頁反面），兩
    人證述一致，堪以採信。況被告壬○○雖否認參與強盜犯行
    ，惟承認：「（96年6月11日你有無到小辣椒檳榔攤？）有
    ，什麼時間忘記了，大概是早上接近中午的時候」、「我是
    找傅哲彥借錢，但沒有借到錢，後來我就走了」、「（你在
    檳榔攤有無看到丙○○、子○○、古仔？）我要走的時候，
    他們才來」等語（見原審卷二第155頁反面至第156頁），益
    證被告壬○○當天中午確在「小辣椒檳榔攤」遇見被告丙○○、子○○及「古仔」。被告壬○○於本院亦具狀稱待至案
    發地「建勝商行」後，約三分鐘，見車上三名（即指丙○○
    、子○○、古仔）急促返車等，反觀被告壬○○向臺北市政
    府警察局中山分局偵查隊司法警察陳述：「我當天早上8點
    多就去該網咖店『包檯』了，一直到晚上20點．．．」云云
    （見96年度偵字第13903號偵查卷第33頁），核與其於原審
    審理中所稱：「（96年6月11日當天早上人在何處？）我在
    遊戲阜網咖」、「（你中午的時候人在何處？同樣在這個網
    咖）」、「（當天下午1點到5點你人在何處？）1點多到4點
    之前都還在，4點鐘之後去還車」云云（見原審卷二第154頁
    反面至第155頁），顯不相符，亦與其自承中午曾到「小辣
    椒檳榔攤」等情，殊有不合，自無可信。被告壬○○雖執證
    人甲○○於警詢時稱持槍之人從駕駛座下來等語，為其憑據
    ，而證人甲○○於詰問時雖仍稱：「我不會看錯，因為我本
    身有開車，他就是從開車的駕駛座下來，這是肯定的」云云
    （見原審卷二第113頁反面）。惟據證人甲○○形容其當時
    第一反應：「我人在建勝商行的門口，當初就看到1台車子
    開的很快．．．我看到人下來，手上拿個東西，主要的原因
    是我沒有看到他的臉，因為他頭上帶了1個頭罩，不論他要
    來做什麼，我認為帶1個頭罩很不平常，所以我那時候第1個
    反應就是順著單行道方向跑」、「剛剛說他帶頭套，我不管
    他要做什麼事情，我就是轉身就跑．．．」、「（你剛剛有
    說看到1個人下來，除他之外，同1個時間，你有無看到其他
    人下來？）沒有」、「（你看到第1個人下來，有無其他人
    開車門下來？）同時間沒有人下來，只有他1個人下來」（
    見原審卷二第110頁正、反面、第111頁正、反面、第113頁
    反面），是當時汽車突疾駛上人行道，證人甲○○一看見下
    車男子戴頭罩，立即轉身就跑，不確定該男子手持何物，更
    來不及看見其他男子下車，可見事發突然，證人甲○○實無
    從確認男子從何處開車下門。況依證人甲○○證述當時視線
    狀況：「天氣不是很亮，且還有下雨，且在跑的當中，剛好
    下大雷雨」（見原審卷二第112頁）及其當時注意力：「（
    從你開始跑的時候，你是否只回頭看了一次？）是，我只是
    回頭瞄一眼」（見原審卷二第113頁反面），亦可佐證甲○○當時為求自保，立刻轉身往反方向跑，衡諸情理，自不關
    心注意歹徒如何下車等細節，況當時天下雷雨，視線欠佳，
    甲○○自有誤認之可能性。從而，經原審詢問證人甲○○：
    「（提示96偵13904號偵查卷第23頁，今天在庭被告子○○
    在警察作筆錄時說，當時他坐在車子的左後座．．．，你對
    他所言有何意見？）因為那時候天氣暗暗的，你如果說是同
    1個方向，我沒有辦法確認是從駕駛座或是後面那個位置，
    因為這兩個位置距離很短」（見原審卷二第113頁反面），
    證人甲○○亦自承可能將駕駛座及駕駛座後座相互混淆之虞
    。綜合上述情狀，證人甲○○所述關於第1名歹徒由汽車何
    座位下車之證詞，尚欠明確，恐有誤認之虞，實不足採為有
    利於被告壬○○之證據，況被告何人先下車，並不影響本案
    之認定，是證人或被告所述之何人先下車，不影響本案之認
    定。至被告壬○○又稱丙○○故意陷害我云云（見96年度偵
    字第13903號偵查卷第295頁），卻無法說明丙○○、子○○
    何以一致為不利之證述，且被告壬○○自承：「（你是否認
    識丙○○，認識多久？）認識，認識很久了，確實時間不記
    得，我跟丙○○的交情還好，在這個案件之前我們2個沒有
    什麼不愉快」（見原審卷二第154頁反面），則被告丙○○
    、子○○並無誣陷被告壬○○之動機，故被告壬○○所辯，
    委無可取。又共同正犯之意思聯絡，原不以數人間直接發生
    者為限，即有間接之聯絡者，亦包括在內。以自己犯罪之意
    思而參與，其所參與者雖非犯罪構成要件之行為，仍無解於
    共同正犯之罪責。共同正犯之成立，祇須具有犯意之聯絡，
    行為之分擔，既不問犯罪動機起於何人，亦不必每一階段犯
    行，均經參與。共同正犯間，非僅就其自己實施之行為負其
    責任，並在犯意聯絡之範圍內，對於他共同正犯所實施之行
    為，亦應共同負責。刑法上之強盜罪，以施用強暴、脅迫等
    手段而奪取或使人交付財物為構成要件，在場把風，固非實
    施強盜罪構成要件之行為，但其夥同行劫，如係為自己犯罪
    之意思而參與，則雖僅擔任把風而未實行劫取財物，仍應依
    共同正犯論科。最高法院77年台上字第2135號、66年台上字
    第2527號、34年上字第862號、32年上字第1905號、24年上
    字第2868號判例可資參酌，是被告壬○○為自己犯罪之意思
    而參與，既駕車載丙○○、子○○、古仔至案發地「建勝商
    行」強盜財物，又在場把風，事後又駕車載他們離去，其所
    為固非實施強盜罪構成要件之行為，惟其既為自己犯罪之意
    思而參與，自應就其他共犯前揭所犯之強盜犯行負共同正犯
    之責。至被告壬○○另請求調取伊手機門號0000000000號之
    通聯紀錄、遊戲歷程紀錄、「建勝商行」附近監視器錄影帶
    。惟各電信公司之手機通聯紀錄僅保留6個月等，電信事業
    處理有關機關查詢電信通信紀錄實施辦法第5條第1項第3款
    定有明文，此亦為法院職務上所知之事實；再「建勝商行」
    門口之監視器恰於案發前數日即96年6月8日拆除，此據甲○○敘明在卷（見96年度偵字第12864號偵查卷第60頁），亦
    無錄影帶可供調閱；至被告壬○○於當日在網咖進行之遊戲
    ，據其自稱伊當天係玩線上遊戲「世紀帝國」，無須帳號，
    是以光碟序號為名，沒有遊戲歷程，一場遊戲就結束了云云
    （見原審卷一第139頁反面至第140頁），均無從調取作為本
    案證據。再被告子○○持假長槍在門口把風，「古仔」持長
    刀控制辛○○，被告丙○○持鐵撬翻入櫃臺取財等行為，對
    甲○○、辛○○、庚○○造成如何之影響，如前所述，甲○○看見被告子○○，立即心生恐懼、轉身逃跑，另據證人辛○○證稱：「．．．因為我在店內歹徒剛好進來我也來不及
    跑」（見原審卷二第24頁）、「我覺得我生命受到威脅，就
    不會想抵抗」、「（你當時直覺有沒有想逃離現場？）有想
    過，但是跑不掉，因為被歹徒用刀子控制住，我怕我有什麼
    動作他就會用刀子傷害我」（見原審卷二第21頁反面），而
    證人庚○○則稱：「當時我沒有反抗，我也不敢反抗」（見
    96年度偵字第13903號偵查卷第279頁）、「（依照當時情形
    ，你有沒有可能跑得掉？）應該不可能，因為歹徒站位置跟
    我不到1公尺，他人在櫃臺裡面我就在櫃臺旁邊，我不可能
    跑掉」、「歹徒拿錢時如果要再拿鐵撬隨時拿得到」（見原
    審卷二第19頁反面）。按刑法第346條之恐嚇取財罪之恐嚇
    行為，係指以將來惡害之通知恫嚇他人而言，受恐嚇人尚有
    自由意志，不過因此而懷有恐懼之心，故與強盜罪以目前之
    危害脅迫他人，致喪失自由意志不能抗拒者不同（最高法院
    67年台上字第542號判例參照）。強盜罪所謂使被害人達於
    不能抗拒之程度者，須行為人所使用之方法，在客觀上使被
    害人處於不能抗拒或難於抗拒，致不能保持其對財物或財物
    上利益之現實支配力而言，亦即依行為人當時行為之性質及
    當時存在之具體事實情狀可抑制對方之抗拒即足當之（最高
    法院83年度台非字第223號判決參照）。且強盜罪之強暴、
    脅迫，祇須抑壓被害人之抗拒或使被害人身體上、精神上，
    處於不能抗拒之狀態為已足，其暴力縱未與被害人身體接觸
    ，仍不能不謂有強暴、脅迫行為（最高法院22年上字第31 7
    號判例參照）。例如攜帶假手槍，冒充真槍以威脅事主，奪
    取財物，已達於使人不能抗拒之程度，應成立強盜罪，最高
    法院亦著有26年滬上字第9號判例可考。是縱被告子○○所
    持長槍係塑膠製之假槍，但被告子○○刻意拉滑套之動作，
    顯在於使人誤信為真槍；「古仔」持刀正對辛○○臉部；被
    告丙○○持鐵撬進入櫃臺等動作，縱無身體接觸，客觀上均
    足使甲○○、辛○○、庚○○因心生恐懼、認為不可能抵抗
    ，而抑壓渠等抗拒之意願，已達於不能抗拒之程度。被告丙○○、子○○辯稱庚○○、辛○○係不敢抵抗，而非不能抵
    抗云云，無非認為強盜罪之被害人有抵抗義務、但不能抵抗
    為其構成要件，顯係曲解最高法院判例、判決見解，自無可
    採。綜上，此部分事證明確，被告丙○○、子○○、壬○○
    及「古仔」四人，攜帶假長槍、鐵撬、開山刀，共同駕車前
    往「建勝商行」強盜財物，所得現金四人朋分之犯行，洵堪
    認定，應予依法論罪科刑。再證人子○○於警詢時稱000000
    0000號電話係我哥哥綽號「臘狗」（指癸○○）男子使用，
    「臘狗」之真實姓名叫癸○○，他是我朋友，他年紀比我大
    ，我都叫他哥哥，我認識丙○○也是癸○○介紹的。96年6
    月11日以前我係住在癸○○位於臺北市○○區○○街6巷10
    號2樓癸○○之前住所，車牌號碼6098-MS號自用小客車係96
    年6月9日晚上，丙○○叫人開到臺北市士林區○○○路、中
    正路口的「小辣椒檳榔攤」給癸○○使用的。96年6月10日
    晚上癸○○就把該車交還給丙○○，96年6月11日中午案發
    前，我與丙○○、古仔及另不詳姓名之男子等4人係在臺北
    市士林區○○○路、中正路口的「小辣椒檳榔攤」前會合。
    該檳榔攤係癸○○與丙○○的朋友開設。當天我在癸○○臺
    北市○○區○○街6巷10號2樓住所睡覺，10點多起床，當時
    癸○○已經不在，我在11時16分26秒接到癸○○以00000000
    00號電話打入我使用之000000 0000號電話，告訴我與丙○○約好要見面，要我過去臺北市士林區○○○路、中正路口
    的「小辣椒檳榔攤」車口與丙○○碰面，後來癸○○有打電
    話聯絡我是否出門及到那裡了，我到「小辣椒檳榔攤」門口
    時，丙○○就走出來講電話並告訴我要出門了，他朋友古仔
    及另一名不詳男子開車到場，我們就一起上車去作案，當時
    小約是96年6月11日13時靠近14時左右，後來我們行搶後，
    到內湖分錢，．．．後來我於18時43分一開機就接獲癸○○
    電話，問我怎麼了，我說沒事，此部分與第一次筆錄不符，
    我現在說的才是實情，當時確實是癸○○打電話給我，叫我
    到「小辣椒檳榔攤」會合，告訴我丙○○要找我去辦事，而
    丙○○之前也有告訴我要一起去辦事，一定有錢可以賺，我
    才會去那裡跟他會合。並有通聯紀錄在卷可稽（96年度偵字
    第13904號偵查卷第26頁、29頁、第31頁至第34頁、第38頁
    、第39頁、96年度偵字第13781號卷第25頁），於檢察官偵
    查時亦證稱是癸○○叫我去跟小柳（指丙○○）會合，是癸○○打電話給我說小柳之前邀你做什麼，你要過來了嗎，人
    家在這邊等你，地點是環河北路中正路口的小辣椒檳榔攤，
    小柳之前是說一定有錢可以賺，叫我跟他去辦事，癸○○打
    電話給我那時我住在癸○○家，起來後就沒有看到他，他11
    點多打電話給我（96年度偵字第13904號偵查卷第202頁），
    於原審證稱當天有到小辣椒檳榔攤，癸○○打電話給我叫我
    過去，癸○○幫丙○○打的，因為丙○○不知道我的電話，
    我去檳榔攤剛到門口，我沒有看到癸○○，看不到裡面，丙○○就走出來，我們就走了，我剛到時壬○○就開車過來（
    原審卷三第30頁背面、第31頁）。證人丙○○於檢察官偵查
    時證稱案發當天車子是癸○○開回來給我們的（96年度偵字
    第13904號偵查卷第234頁）。證人乙○○於警詢時亦證稱60
    98-MS號自用小客車是我承租無誤，我於96年6月9日晚間19
    時許，在臺北縣新店市○○路67之1號向老闆丁○○租用，
    我租到車後將車輛開交給朋友綽號「臘狗」之男子，該車是
    我一個叔叔叫戊○○之前介紹我去丁○○那邊租用，96年6
    月9日17時59分39秒丙○○撥電話給我是叫我去新店市○○
    路67之1號丁○○經營之租車行租車，丙○○沒有來牽車，
    是一個叫「臘狗」（指癸○○）之男子來跟我拿車，癸○○
    即為臘狗（96年度偵字第13904號偵查卷第70頁、第71頁、
    第75頁、第76頁、第80頁）。被告癸○○於警詢時亦稱乙○○於96年6月9日21時將車牌號碼6098-MS號自用小客車交給
    我使用是丙○○要我到臺北市士林區○○○路3段113號「小
    辣椒檳榔攤」旁向乙○○取車的，當時尚有子○○及另一名
    綽號「阿志」男子在場，後來我就一個人開車送乙○○回內
    湖，96年6月9日及96年6月10日6098-MS號自用小客車都是我
    使用，96年6月11日中午11時許，我就將6098-MS號自用小客
    車開到臺北縣三重市○○○路附近交給丙○○，後來丙○○
    就開該台自小客車載我到臺北市士林區○○○路3段113號「
    小辣椒檳榔攤」，00000000 00號電話是我使用沒錯。子○○使用之0000000000號電話於96年6月11日之雙向通聯紀錄
    ，該份通聯紀錄於96年6月11日11時16分確實有該筆通話紀
    錄，96年6月11日之00000 00000號電話之雙向通聯紀錄是我
    使用，96年6月11日11時57分41秒使用之0000000000號電話
    基地台位置顯示在臺北縣三重市○○路○段2號5樓，我當時
    跟丙○○在附近吃涮涮鍋，並有通聯紀錄在卷可憑（96年度
    偵字第13904號偵查卷第49頁至第51頁、第54頁、第57頁、9
    6年度偵字第13903號卷第24頁），於檢察官偵查時亦稱到九
    份民宿是躲警察，車子在我手上大概一、二天，我沒有開去
    那裡，也沒有做什麼不好的事。我有打電話叫子○○去檳榔
    攤，是丙○○叫我打的，之後丙○○又叫我打電話給子○○
    問他出來沒，子○○說他在路上（96年度偵字第13904號偵
    查卷第206頁、第208頁、9 6年度偵字第13904號偵查卷第26
    7頁）。從上事證觀之，被告癸○○顯係以幫助他人犯罪之
    意思實施犯罪構成要件以外之行為，自屬幫助犯。又證人子
    ○○稱癸○○叫我去跟小柳（指丙○○）會合，是癸○○打
    電話給我說小柳之前邀你做什麼，你要過來了嗎，人家在這
    邊等你，地點是環河北路中正路口的小辣椒檳榔攤，小柳之
    前是說一定有錢可以賺，叫我跟他去辦事，癸○○打電話給
    我那時我住在癸○○家，起來後就沒有看到他，他11點多打
    電話給我，當時確實是癸○○打電話給我，叫我到「小辣椒
    檳榔攤」會合，告訴我丙○○要找我去辦事，而丙○○之前
    也有告訴我要一起去辦事，一定有錢可以賺，我才會去那裡
    跟他會合。當天有到小辣椒檳榔攤，癸○○打電話給我叫我
    過去，癸○○幫丙○○打的，因為丙○○不知道我的電話，
    我去檳榔攤剛到門口，我沒有看到癸○○，看不到裡面，丙○○就走出來，我們就走了，我剛到時壬○○就開車過來，
    丙○○就走出來，我們就走了等，被告丙○○既不知被告子
    ○○之電話，被告子○○又住在被告癸○○處，被告癸○○
    亦表明丙○○之前邀你做什麼，你要過來了嗎，人家在這邊
    等你，並告訴被告子○○稱丙○○要找你去辦事，且被告子
    ○○一會合即前往作案，顯見被告子○○、丙○○、壬○○
    、古仔之前已商妥作案之意思，而需透過被告癸○○之聯繫
    ，足見被告癸○○事前即知悉預知被告丙○○、子○○、壬○○、古仔等人係要去為前揭之犯行，被告癸○○既知此情
    ，竟仍為被告丙○○保管車子，聯絡被告子○○前去會合，
    被告癸○○亦自承前揭車子在其手上大概一、二天，沒有開
    去那裡，也沒有做什麼不好的事，顯然其係為被告丙○○等
    人保管車子，況其亦自承案發後到九份民宿是躲警察等，亦
    足證其心虛，被告癸○○就前揭事實之強盜犯行，非以自己
    犯罪之意思而參與，其所參與者亦為犯罪構成要件以外之行
    為，自為幫助犯。再被告丙○○計畫租用汽車作案，於96年
    6月9日聯繫己○○，經己○○引薦，聯繫不知情之乙○○，
    由乙○○聯繫被告戊○○，戊○○再通知丁○○給予租車方
    便；乙○○受丙○○之託，於96年6月9日晚間7時40分許，
    至丁○○經營之大將汽車行租得車牌號碼6098-MS號自用小
    客車，並依丙○○指示，於翌日即96年6月10日上午11時許
    將該車駛至臺北市士林區○○○路與中正路口之「小辣椒檳
    榔攤」，交予綽號「獵狗」之癸○○；再翌日即96年6月11
    日下午5時45分許，則由壬○○將該車駛回大將汽車行歸還
    予丁○○等事實，業據被告丁○○承認綦詳（見96年度偵字
    第13904號偵查卷卷第121頁），亦為被告戊○○所不爭執（
    見96年度偵字第13904號偵查卷第112至113頁），且經共同
    被告丙○○、癸○○、壬○○供稱上開租車、還車經過屬實
    （見96年度偵字第13904號偵查卷第15、17頁、第49至50頁
    、第64至66頁），另據證人乙○○於警詢、偵訊陳述明確（
    見96年度偵字第13904號偵查卷第70、71、75、76頁、96年
    度偵字第12864號偵查卷第112頁），復經己○○於警詢時陳
    述屬實（見96年度偵字第13903號偵查卷第289頁、第306頁
    ），堪以認定為事實。嗣被告丁○○取回上開車輛後，於96
    年6月11日下午6時2分5秒，其行動電話門號0000000000號接
    獲被告戊○○以行動電話門號0000000000號撥號來電後，被
    告丁○○旋即偽填「陳俊宇」基本資料、偽簽「陳俊宇」署
    名及捺印各1枚而偽造汽車租賃契約書1份，置於抽屜內，嗣
    經警於96年6月12日查訪大將汽車行時，被告丁○○當場將
    該份偽造「陳俊宇」契約書撕毀等情，亦為被告丁○○所坦
    承不諱（見96年度偵字第13904號偵查卷第124、130頁），
    並有偽造「陳俊宇」汽車租賃契約書、真正乙○○簽署之汽
    車租賃契約書各1份、陳俊宇駕駛執照影本附卷可稽（見96
    年度偵字第13904號卷第160至161、163頁），亦可認定為事
    實。又被告戊○○撥打電話教唆被告丁○○偽造汽車租賃契
    約書一事，據被告戊○○自承：「（車輛歸還時你有無撥電
    話給丁○○？交代何事情？）有。我只是打電話給丁○○問
    他車子有沒有歸還，丁○○告訴我說有，但是車資未付，就
    這樣而已」等情（見96年度偵字第13904號偵查卷第113頁）
    ，證實被告戊○○曾於該車歸還後，撥打電話與被告丁○○
    談論該車租賃之情形。至於交談內容，業據被告丁○○於96
    年6月12日警詢時供稱：「戊○○於96年6月11日18時2分5秒
    許，曾打我所使用之0000000000號電話給我，表示小孩子承
    租而來之6098-MS號自小客車外出有發生交通事故，唯恐警
    方事後會上門來查，希望我能另外製作1份偽造之汽車租賃
    契約書備用，屆時如有警察上門來查，即以該偽造之汽車租
    賃契約書予以應付搪塞過去，我當時因為不明事情之嚴重性
    ，誤信戊○○之言語，才按照他的意思另外編造1份署名陳
    俊宇為汽車承租人之汽車租賃契約」、「該偽造之契約書是
    我所繕寫的，我並以我右腳中趾在該契約書上捺印，有關陳
    俊宇之年籍資料部份，因陳俊宇先前有來我車行租過車，我
    於是抄襲他先前之汽車租賃契約」等語（見96年度偵字第13
    904號卷第124頁），已明確陳稱係被告戊○○指示伊偽造他
    人名義之汽車租賃契約以規避員警追查。嗣被告丁○○與被
    告戊○○對質後，雖改稱：「（經與戊○○當面對質後回答
    ）他確實有打電話給我，電話有通聯紀錄可查，他跟我講說
    『小鬼開車出去出事了』，並問我說小鬼車資繳了沒有，我
    回答沒有，他回答說他事後會跟我算，所以我會製作該假的
    汽車租賃契約是先前他有跟我講過，叫我掩護他，所以我才
    會為他繕寫該份偽造之汽車租賃契約」（見96年度偵字第13
    904號偵查卷第130頁），仍可認定被告戊○○確知該車有擦
    撞痕跡之事，並向被告丁○○稱：「小鬼開車出去出事了」
    等語。再依被告丁○○於原審審理中證稱：「第一通跟第二
    通差差不多2個鐘頭的時間。第一通是問車子有沒有回來，
    車租有沒有繳。第二通戊○○問我有沒有事情，我說車子有
    傷到，戊○○說是不是小鬼出事，我就說既然這樣我就來用
    。就是作假契約」（見原審卷二第6頁反面），益證被告戊○○第二通來電時，被告丁○○、戊○○即因車輛有擦撞痕
    跡而主觀上推測乙○○等人駕駛該車肇事，被告丁○○並答
    稱：「既然這樣我就來用」。是綜合被告丁○○歷次所述情
    節，已足推認被告丁○○於96年6月11日下午5時45分許取回
    車輛後，至同日下午6時2分5秒之間，曾2度接獲被告戊○○
    來電，二人確曾討論該車歸還後之情形，由於車輛有擦撞痕
    跡，故被告戊○○稱：「小鬼開車出去出事了」並要求被告
    丁○○掩護，被告丁○○則答：「既然這樣我就來用」，因
    而偽造「陳俊宇」名義之汽車租賃契約書1份，應係事實，
    堪以採信。被告戊○○雖辯稱丁○○自己主觀上認為發生車
    禍，為規避自己責任而偽造契約書，與伊無關云云。惟被告
    丁○○於96年6月12日凌晨1時30分許員警初次訪查時表示：
    「他（指乙○○）是朋友綽號『空修』介紹來租車的，所以
    該乙○○來租車時，我並沒有要求他出示身分證明」「『空
    修』是我以前在管訓隊服刑時之服刑人，我不知道他的真實
    姓名年籍，平時都是他主動打電話來跟我聯絡，但因為均是
    單向聯絡，未顯示來電號碼，所以我不知他的聯絡電話號碼
    」、「『空修』於96年6月11日18時2分5秒有打我的0000000
    000電話，問我租車的小弟是否已將車子開回來還給我」云
    云，此有訪查紀錄表附卷可考（見96年度偵字第13904號偵
    查卷第155至157頁）；再對照被告丁○○旋於96年6月12日
    上午4時30分許向員警改稱：「（指查訪紀錄）部分隱瞞不
    實」（見96年度偵字第13904號偵查卷第121頁）、「因為戊○○是我相交30餘年之好友，我害怕他出事，我當時為了要
    掩護他，所以才在貴分局員警查訪中故意捏造出『空修』其
    人，我於貴分局員警查訪完畢離去後，我有打電話到戊○○
    家去詢問他事情始末，他表示本案不關他的事」等語（見96
    年度偵字第13904號卷第123至124頁），益可得知被告丁○○起初故意捏造「空修」以取代被告戊○○之角色，目的在
    隱瞞乙○○係由被告戊○○介紹前去租車。再衡情被告丁○○倘因乙○○未留下駕駛執照而偽造「陳俊宇」租賃契約書
    ，但立刻遭員警識破，被告丁○○為何又捏造「空修」取代
    被告戊○○？亦即員警既已查知租車之人為乙○○，被告丁○○為掩飾自己將車輛租給無駕照之人之目的顯已無法達成
    ，被告丁○○應無進一步捏造「空修」之必要。況被告丁○○所稱因伊將車輛租給無駕照之人駕駛肇事，伊恐須負責；
    並舉伊曾有肇事逃逸前案紀錄為例云云，惟查被告丁○○前
    案情形乃因伊無法舉證證明車輛出租他人駕駛，與本案車輛
    究係租予乙○○或「陳俊宇」，毫無類似可言，其以此辯稱
    唯恐自己犯罪云云，實無理由，難以遽信。綜上可知，被告
    丁○○於96年6月12日與被告戊○○對質時陳稱：「我是為
    了要掩護戊○○才會編造出『空修』這個人」等語（見96年
    度偵字第13904號卷偵查第130頁），應屬可信，是被告丁○○之主觀上意思，始終為掩護被告戊○○，顯非規避自己責
    任。被告丁○○上開舉措既為掩護被告戊○○，倘非被告戊○○提出要求，被告丁○○豈會甘冒偽造文書且誣陷陳俊宇
    本人之風險，主動偽造「陳俊宇」名義之契約書，且被告戊○○亦為隱瞞係由其介紹叫其叔叔之乙○○前去租車之事實
    及乙○○是否涉案等事由，始會要求被告丁○○製作1份偽
    造之汽車租賃契約書備用，綜上所述，被告戊○○教唆被告
    丁○○偽造「陳俊宇」汽車租賃契約書之行為，應堪認定。
    另被告子○○於原審承認持有3顆子彈之犯行（見原審卷一
    第69頁反面、原審卷三第69頁），且員警經子○○同意，搜
    索其臺北市中山區○○○路○段108號4樓之16住處，扣得子
    彈3顆（見見96年度偵字第1378 1號偵查卷第45頁），經送
    內政部警政署刑事警察局鑑驗結果：均係土造子彈，具直徑
    8.9±0.5mm金屬彈頭，採樣1顆試射，可擊發，具殺傷力之
    事實，亦有該局96年7月26日刑鑑字第0960104077號槍彈鑑
    定書附卷可考（見96年度偵字第13781號偵查卷第129至131
    頁），是被告子○○任意性之自白，有證據足資佐證，可以
    採信。被告子○○稱子彈之鑑定報告後面註明沒有殺傷力云
    云，觀之前揭之槍彈鑑定書並無此記載，被告子○○所述，
    自屬無據，尚無可採，又該鑑定書亦已載明送鑑子彈三顆，
    均認係土造子彈，具直徑8.9±0.5mm金屬彈頭，採樣1顆試
    射，可擊發，認具殺傷力，且觀之實物及相片，三顆子彈係
    屬相同之式樣，被告被告子○○請求再送鑑定，核無必要。
    至被告子○○雖供稱本案扣案3顆子彈係前案留下的。然按
    未經許可，無故持有槍彈，係行為之繼續，其行為完結須繼
    續至持有行為終了時為止。觀諸被告所提之前案判決記載，
    被告子○○前於95年4月26日為警查獲（見原審卷三第80至
    86頁），故被告子○○於此之後，即另行起意，繼續持有本
    案扣案3顆子彈，是與前案持有子彈之犯行有別，本案仍應
    依法論處。綜上，此部分事證明確，被告子○○持有子彈之
    犯行，亦堪認定。被告前揭之所辯，均係卸責之詞，均不足
    採，本件事證明確，被告前揭之犯行均堪認定。
二、按刑法第321條第1項第3款之攜帶兇器竊盜罪，係以行為人
    攜帶兇器竊盜為其加重條件，此所謂兇器，其種類並無限制
    ，凡客觀上足對人之生命、身體、安全構成威脅，具有危險
    性之兇器均屬之，且祇須行竊時攜帶此種具有危險性之兇器
    為已足，並不以攜帶之初有行兇之意圖為必要（最高法院79
    年台上字第5253號判例可參）。是被告丙○○攜帶金屬材質
    之鐵撬1支，共犯之古仔攜帶金屬材質、尖刃之開山刀1把，
    至「建勝商行」強盜，均該當前揭「攜帶兇器」之要件。再
    刑法第321條第1項第4款所定結夥三人以上之竊盜罪，係指
    在場共同實施或在場參與分擔，實施犯罪之人有3人以上者
    ，最高法院94年度台上字第1949號、70年度台上字第71 62
    號判決要旨可資參照。查本案被告丙○○、「古仔」持兇器
    進入「建勝商行」，被告子○○持假槍在店門口把風，被告
    壬○○則在車上負責接應，是渠等在場共同實施、參與分擔
    ，亦應成立「結夥三人以上」之要件。是核被告丙○○、子
    ○○、壬○○於96年6月11日下午2時30分許在「建勝商行」
    強取財物之行為，係犯刑法第330條第1項而有刑法第321條
    第1項第3款、第4款結夥三人以上、攜帶兇器之情形之加重
    強盜罪。被告子○○持有子彈3顆之行為，則犯槍砲彈藥刀
    械管制條例第12條第4項未經許可持有子彈罪。被告丙○○
    、子○○、壬○○與「古仔」就加重強盜犯行，有犯意聯絡
    及行為分擔，為共同正犯。被告丙○○、子○○、壬○○及
    「古仔」分別攜帶鐵撬、開山刀、假長槍，施強暴脅迫於甲○○、辛○○、庚○○等人，至不能抗拒之程度，為想像競
    合犯，應依刑法第55條規定，論以加重強盜一罪。被告子○○所犯加重強盜、持有子彈犯行，犯意各別，行為互異，應
    予分論併罰。查被告癸○○知被告丙○○、子○○、壬○○
    及「古仔」要犯罪，被告癸○○既為之幫忙保管前往犯案之
    交通工具，又幫忙通知子○○前往會合，顯係基於幫助被告
    丙○○、子○○、壬○○及「古仔」為前揭加重強盜之不確
    定故意，且被告癸○○之行為係屬前揭加重強盜罪構成要件
    以外之行為，是核被告癸○○所為係犯刑法第30條第1項前
    段、刑法第330條第1項而有刑法第321條第1項第3款、第4款
    結夥三人以上、攜帶兇器之情形之加重強盜罪之幫助犯，起
    訴意旨認被告癸○○係犯加重強盜罪之正犯，尚有未洽，被
    告癸○○部分起訴法條，應予變更。被告丁○○所為，係犯
    刑法第210條偽造私文書罪。其在租賃契約書上偽造「陳俊
    宇」署名、捺印各1枚，乃偽造該契約書私文書之部分行為
    ，不另論罪。被告戊○○雖未實行偽造私文書之犯行，但其
    教唆被告丁○○起意為之，為教唆犯，應依刑法第29條第2
    項規定，依其所教唆之罪處罰。被告丙○○曾因妨害自由案
    件，經臺灣士林地方法院以93年度簡字第91號刑事簡易判決
    判處有期徒刑5月，經同院於93年12月20日以93年度簡上字
    67號刑事判決上訴駁回確定，被告丙○○於94年4月20日易
    科罰金執行完畢；被告子○○則因違反槍砲彈藥刀械管制條
    例案件，經臺灣臺北地方法院以95年度簡字第1247號刑事簡
    易判決判處有期徒刑4月確定，被告子○○於95年7月28日入
    監服刑，迄95年11月19日縮刑期滿執行完畢，被告丁○○曾
    因公共危險案件，經原審以92年度交簡字第14號刑事簡易判
    決判處有期徒刑6月確定，甫於92年6月23日易科罰金執行完
    畢在案等情，有被告丙○○、子○○、丁○○之被告前案紀
    錄表各1份在卷可參，是被告丙○○、子○○、丁○○均於
    前次徒刑之執行完畢後，5年以內故意再犯本件有期徒刑以
    上之罪，均為累犯，應分別加重其刑。被告癸○○係對他人
    之犯罪行為施以助力，屬幫助犯，應依刑法第30條第2項規
    定，按正犯之刑減輕之。再公訴意旨另略以被告戊○○教唆
    被告丁○○偽造「陳俊宇」名義之汽車租賃契約書，妨害司
    法權追查丙○○等人所犯強盜案件，另犯刑法第165條偽造
    關係他人刑事被告案件之證據罪嫌。起訴意旨認被告丁○○
    、戊○○涉有偽造關係他人刑事證據犯嫌，無非以丙○○、
    癸○○、子○○、壬○○、丁○○、甲○○、庚○○、辛○○之陳述、搜索扣押筆錄、扣押物品目錄表、扣案「陳俊宇
    」汽車租賃契約書，為其論據。按犯罪事實應依證據認定，
    無證據不得推定其犯罪事實，又不能證明被告犯罪者，應諭
    知無罪之判決，刑事訴訟法第154條、第301條第1項分別定
    有明文。又認定犯罪事實所憑之證據，雖不以直接證據為限
    ，間接證據亦包括在內，然而無論直接證據或間接證據，其
    為訴訟上之證明，須於通常一般之人均不致有所懷疑，而得
    確信其為真實之程度者，始得據為有罪之認定，倘其證明尚
    未達到此一程度，而有合理之懷疑存在而無從使事實審法院
    得有罪之確信時，即應由法院為諭知被告無罪之判決，最高
    法院著有76年臺上字第4986號判例可資參照。本件訊據被告
    丁○○、戊○○均堅決否認有何偽造關係他人刑事被告案件
    證據之犯行，均辯稱戊○○於96年6月12日與丁○○通話時
    ，不知乙○○、己○○或他人有何駕駛該車作案之情事，渠
    等不知丙○○等人利用開車遂行犯罪之事，且渠與丙○○等
    人既不相識，自無迴護丙○○等人而教唆偽造渠等刑事案件
    證據之動機，亦無教唆丁○○偽造證據之必要（見原審卷一
    第63頁反面、原審卷二第47至51頁）。被告戊○○教唆被告
    丁○○偽造陳俊宇名義之汽車租賃契約書，固堪認定，業如
    前述；惟按刑法第165條所謂「刑事被告案件」，指因告訴
    、告發、自首等情形開始偵查以後之案件，最高法院著有24
    年度總會決議（36）可參。然刑法第165條既以偽造「關係
    他人刑事被告案件之證據」為其構成要件，則行為人對此刑
    事案件之存在，必須主觀上有所認知，倘行為人於行為時，
    主觀上對此開始偵查之刑事案件尚無所悉，自難逕以該罪相
    繩。查被告丙○○、癸○○、子○○、壬○○涉嫌使用上開
    租用車輛遂行強盜犯行一案，經被害人甲○○、庚○○、辛○○於96年6月11日下午3時30分許報案，經臺北市政府警察
    局中山分局偵查隊開始偵查等節，亦有甲○○、庚○○、辛○○之警詢筆錄在卷可按（見96年度偵字第13904號卷第144
    至154頁），堪認司法警察於96年6月11日下午3時30分許已
    因告訴而開始偵查上開強盜刑事案件。嗣經警循線查獲癸○○、子○○、丙○○、壬○○後，子○○、丙○○均坦承渠
    與壬○○、「古仔」共同於96年6月10日下午2時30分許，駕
    駛車牌號碼6098-MS號自用小客車前往建勝商行，強取現金
    15萬元及甲○○所有皮包1個等財物屬實（見96年度偵字第1
    3904號卷第21至27、30至36、37至43、201至203頁、第232
    至234頁），核與甲○○、庚○○、辛○○於警詢、偵訊及
    原審審理中證述情節相符（見96年度偵字第13904號卷第144
    至147、148至151、152至154頁），且有在場證人陳德旺、
    黃安、黃瓊娥之查訪表各1份附卷可考（見96年度偵字第139
    04號卷第158至159頁），嗣為警於96年7月2日搜索子○○位
    於臺北市○○○路○段108號4樓之16住處而扣得作案用之頭
    套、上衣、褲子各1件、鞋子、手套各1雙、行動電話2支可
    佐（見96年度偵字第13904號卷第165至172頁），亦有子○○所有行動電話門號0000000000號、癸○○行動電話門號00
    00000000號、乙○○行動電話門號0000000000號之通聯紀錄
    在卷足證渠等電話聯繫之情形（見96年度偵字第13904號卷
    第29至29、56至58頁、96年度偵字第12864號卷第29至33頁
    ），應堪認定丙○○、子○○、壬○○及「古仔」確有利用
    被告丁○○出租之車牌號碼6098-MS號自用小客車遂行強盜
    犯嫌之事實。惟被告戊○○於96年6月11日下午6時2分5秒教
    唆丁○○偽造契約書之時，被告2人是否知悉丙○○等人駕
    駛該車涉有上開強盜罪嫌？始為此部分爭點。觀諸乙○○所
    有行動電話門號0000000000號之通聯紀錄，於96年6月11日
    下午5時至6時之間，並無與被告戊○○或丁○○之通話紀錄
    （見96年度偵字第12864號卷第33頁），是於被告戊○○教
    唆被告丁○○偽造汽車租賃契約書之際，實無證據證明被告
    2人曾向乙○○詢問該車究竟發生何事故；據被告丁○○稱
    ：「（問：你從頭到尾是否知道乙○○承租該車後，該車有
    被用來作為強盜用途之交通工具？）他們都沒有告訴我，所
    以我不知道」、「（問：戊○○如未參與犯案，為何打電話
    向你騙稱小孩子開車外出有發生車禍肇事，並且要求你製作
    不實之汽車租賃契約書應付上門追查之警方？）我不知道他
    為何要這樣做」（見96年度偵字第13904號卷第125頁）、「
    我根本不知道他們租車之用途，所以就沒有其約酬勞之問題
    ，我因為沒有參與犯案，所以也沒有朋分贓款之情事」等語
    （見96年度偵字第13904號卷第132頁）；被告戊○○亦於警
    詢時供稱不知強盜案件（見96年度偵字第13904號卷第117頁
    ）；乙○○、王智祥於96年6月12日警詢時均稱不知強盜案
    件，王智祥嗣於96年6月26日警詢時則稱：「是我於96年06
    月17、18日端午節時，在內湖德安百貨後面遇到傅哲彥時，
    他問我交保金多少時，我回答他5萬元，我接著問他這件案
    子是誰幹的，他就告訴我是綽號『獵狗』之癸○○帶他2名
    手下幹的。因傅哲彥與癸○○、丙○○是好朋友」（見96年
    度偵字第13904號卷第100至101頁），是王智祥最早於96年6
    月17日、18日始自傅哲彥得知強盜案件；又居中介紹租車之
    己○○於96年7月12日警詢時亦稱不知強盜案件，嗣偵訊時
    則稱：「（問：你有跟戊○○說車子有出什麼事嗎？）沒有
    」（見96年度偵字第13903號卷第306頁）；癸○○於96年7
    月5日警詢時供稱：「（問：你是否知道子○○與丙○○等
    人犯下此案？）我是他們犯案後3、4天，在臺北縣金山、萬
    里一帶海邊與丙○○見面時，丙○○告訴我的，他當時告訴
    我說『有去辦事情，現在警察在抓，而且乙○○有說到我，
    要我閃』，我才知道此事」、「因為我不知道出面要如何解
    釋，而且我也沒有辦法說出是誰做的，所以我就先躲起來」
    （見96年度偵字第13904號卷第52至53頁），是癸○○亦稱
    其於96年13日、14日左右始由丙○○告知強盜案件；另壬○○於96年7月5日警詢時稱：「因為王智祥在貴分局將其移送
    地檢署偵辦，他在獲得交保後，我們在內湖撞球場見面，他
    就問我有沒有參與該件強盜案，我告稱沒有，他就質問我說
    『如果你沒有參與該起強盜案，作案用的車子為何會在你手
    中？』，我回稱是丙○○開來交給我，要我幫他去還車，所
    以本案強盜案我是經由王智祥告知的」（見96年度偵字第13
    904號卷第64頁），益可佐證王智祥於96年6月12日交保時，
    雖由檢警得知有此強盜案件，但仍不知係何人所犯。綜上可
    知，被告戊○○於96年6月11日下午6時2分5秒教唆被告丁○○偽造「陳俊宇」名義之汽車租賃契約書之際，尚無證據證
    明被告2人已得知該車供強盜犯罪所用，亦不知該車之租用
    人、租賃契約書均屬關係他人刑事被告案件之證據。又縱據
    被告丁○○坦承：「我有看到該車之右前燈殼及右前保險桿
    、右前葉子板均有擦撞之新痕跡」、「我在車上清出黑色毛
    線頭套1頂、報紙1張、白色手機廣告紙1張等物」等情（見9
    6年度偵字第13904號卷第123頁），且有被告丁○○主動提
    出之黑色毛線頭套1個扣案可佐（見96年度偵字第12864號卷
    第71至75頁），被告丁○○並將車輛有擦撞痕跡一事告知被
    告戊○○，故被告戊○○為圖卸責，乃教唆被告丁○○偽造
    汽車租賃契約書，是以被告2人雖可預見該車「出事」，然
    而，亦難僅憑上開情狀推認被告戊○○、丁○○已得知究係
    何人遂行何犯罪。亦即如被告丁○○於偵訊中陳稱：「（問
    ：為何要作假的租賃契約？）我真的認為發生車禍」（見96
    年度偵字第12684號影卷第129頁），或如被告丁○○於原審
    審理中所稱：「我之前有壹條公共危險罪就是這種情形下被
    判的。車子是我的名字，所以我就被判刑」（見原審卷二第
    6頁反面），充其量被告丁○○、戊○○僅能猜測是否發生
    交通事故，實難遽予推認被告2人明知丙○○等人駕駛該車
    犯下強盜案件，而仍偽造關係丙○○等人刑事被告案件之證
    據。綜上，核被告戊○○教唆被告丁○○偽造「陳俊宇」名
    義之汽車租賃契約書之行為，既無積極證據足以證明被告2
    人明知丙○○等人所涉強盜犯嫌，欠缺主觀構成要件，與刑
    法第165條偽造「關係他人刑事被告案件證據」罪之構成要
    件不符，自難以該罪相繩。此外，復查無其他積極證據足以
    認定被告戊○○、丁○○有何偽造關係他人刑事被告案件證
    據之犯行，自不能證明其犯罪。惟起訴意旨認此部分與前開
    經起訴之被告戊○○、丁○○論罪科刑之部分，屬刑法第55
    條規定之想像競合犯，有裁判上一罪關係，爰就此部分不另
    為無罪之諭知。再被告丙○○認為壬○○警詢筆錄無證據能
    力（見原審卷一第94頁反面）、被告子○○不利於丙○○之
    陳述，係出於員警毆打之不正方法，無證據能力（見原審卷
    三第94頁反面）；被告子○○認為甲○○、庚○○、辛○○
    警詢筆錄無證據能力（見原審卷一第95頁）；被告子○○不
    利於丙○○之陳述，係出於員警毆打，無證據能力（見原審
    卷三第130頁）；被告壬○○認為共同被告丙○○、子○○
    之警詢筆錄、偵訊筆錄均無證據能力；被告癸○○認為共同
    被告丙○○、子○○之警詢筆錄、偵訊筆錄均無證據能力（
    見原審卷一第107頁反面）除此之外，對於前列其他各項證
    據方法，於原審均未爭執其證據能力，並同意作為證據，審
    酌其作成時之情況，認為並無不適當之情事，均得作為證據
    。再按被告之自白，非出於強暴、脅迫、利誘、詐欺、疲勞
    訊問、違法羈押或其他不正之方法，且與事實相符者，得為
    證據，刑事訴訟法第156條第1項定有明文。被告子○○固於
    原審97年3月20日審判期日辯稱伊遭員警毆打云云。惟經原
    審函詢臺灣臺北看守所、臺灣臺北監獄，被告子○○於96年
    7月3日入所時，僅左側頭部及右手肘有傷疤，腹部有開刀疤
    ；於96年7月13日入監執行時，經醫師檢查其身體，亦無內
    外傷情事，此有臺灣臺北監獄97年4月1日北監衛字第097100
    2662號函暨檢附收容人病歷、臺灣臺北看守所97年4月3日北
    所衛字第0970003580號函檢附之受刑人內外傷記錄表附卷可
    稽（見原審卷三第62至66頁、第68至69頁），均無新傷。況
    經原審勘驗被告子○○之警詢錄影帶，被告子○○製作筆錄
    時，與員警一問一答，其間被告子○○屢有「不知道」、「
    我無法解釋」等回答，員警則有詢問：「真的假的？」、「
    你在隱瞞什麼事實？」、「你要照實說喔」、「我問你這個
    你要跟我解釋啊」等情（見原審卷三第87至91頁），是被告
    子○○應係基於自己意志自由陳述，查無員警以不正方法迫
    使被告子○○為不實陳述之跡象。此外，被告子○○歷經警
    、偵程序、原審準備程序期日、審判期日，從未提出刑求抗
    辯，首先提出此辯解者，竟是被告丙○○於97年2月19日原
    審審理中作證時，嗣被告子○○旋即於97年3月20日期日改
    口附和被告丙○○之說詞，二人顯有勾串。綜上，被告子○○之刑求抗辯，顯無可取。被告子○○之陳述應出於任意，
    而非出於員警之不正方法。末按被告以外之人（含共同被告
    、共犯、證人、鑑定人、被害人等）於偵查中向檢察官所為
    之陳述，除顯有不可信之情況者外，得為證據；於檢察事務
    官、司法警察官或司法警察調查中所為之陳述，與審判中不
    符時，其先前之陳述具有較可信之特別情況，且為證明犯罪
    事實存否所必要者，得為證據，刑事訴訟法第159條之1第2
    項、第159條之2分別定有明文；故應比較其前後陳述時之外
    在環境及情況，以判斷何者較為可信（最高法院94年度台上
    字第6004號判決參照）。按刑事審判上之共同被告，係為訴
    訟經濟等原因，由檢察官或自訴人合併或追加起訴，或由法
    院合併審判所形成，其間各別被告及犯罪事實仍獨立存在。
    故共同被告對於其他共同被告之案件而言，為被告以外之第
    三人，本質上屬於證人，為確保被告對證人之詰問權，證人
    於審判中，應依法定程序，到場具結陳述，並接受被告之詰
    問，其陳述始得作為認定被告犯罪事實之判斷依據。因此，
    刑事訴訟法於92年2月6日經總統公布、於同年9月1日施行之
    增訂第287條之2規定：「法院就被告本人之案件調查共同被
    告時，該共同被告準用有關人證之規定」甚明（最高法院著
    有94年度台上字第5941號判決參照）。查本案被告丙○○、
    子○○、壬○○向臺北市政府警察局中山分局偵查隊司法警
    察所為陳述、向檢察官所為陳述，均係以被告身分應訊，故
    檢察官未命渠三人具結後而為陳述。揆諸前揭法條規定及說
    明，被告丙○○、子○○、壬○○於警詢、偵訊之陳述，對
    於其他共同被告而言，仍屬被告以外之人於審判外之陳述，
    應依刑事訴訟法第159條之1第2項、第159條之2規定判斷其
    證據能力。而證人、鑑定人依法應具結而未具結者，其證言
    或鑑定意見，不得作為證據，第158條之3既有明文，則被告
    丙○○、子○○、壬○○於向檢察官所為陳述，自不得採於
    不利於其他共同被告之人證證據使用。至被告丙○○、子○○、壬○○向臺北市政府警察局中山分局偵查隊司法警察所
    為陳述，核丙○○、壬○○所述，與渠等在原審審理中作證
    內容，略有不符之處，另被告子○○所述關於丙○○部分，
    則因刑求抗辯，與其在原審審理中證述大不相同。查被告丙○○、子○○就子○○有無遭刑求一事，有勾串情事，已如
    前述；被告三人歷經警、偵、審程序，雖有坦承部分犯行，
    但仍飾詞卸責，避重就輕，相互推諉、迴護，前後陳述不一
    ，彼此陳述亦有不同；應認子○○在警詢所為陳述，核與其
    他證人所述情節最為相近，且未受其他共同被告干擾，動機
    最為純淨，具有較可信之特別情況，且為證明被告丙○○、
    壬○○、癸○○犯罪事實所必要，應認具證據能力。至被告
    丙○○、壬○○所述雖有細微不同，但非證明其他共同被告
    之犯罪事實所必要者，仍應以渠等在原審具結所為證述，為
    較優之證據，而不認為渠二人於警詢時之陳述例外具有證據
    能力。證人甲○○、庚○○、辛○○向臺北市政府警察局中
    山分局偵查隊司法警察所為之陳述，核與渠等於原審審理中
    陳述大致相符，其中證人甲○○就歹徒從汽車何座位下車一
    節，有不一致之情形，因證人甲○○於原審詰問程序中有充
    分澄清、說明之機會，故認為證人甲○○、庚○○、辛○○
    於原審審理中之證述，屬較優之證據，應無例外賦予渠等於
    警詢陳述之證據能力之必要，爰採用渠三人在原審審理中之
    證述為本案裁判基礎。被告戊○○及其選任辯護人認為被告
    丁○○於96年6月12日警詢時、96年8月21日偵訊時之陳述無
    證據能力，此外，被告丁○○、戊○○及其選任辯護人對於
    前列其他各項證據方法，均未爭執其證據能力，並同意作為
    證據（見原審卷一第63頁反面至第64頁），審酌其作成時之
    情況，認為並無不適當之情事，均得作為證據。按被告以外
    之人於檢察事務官、司法警察官或司法警察調查中所為之陳
    述，與審判中不符時，其先前之陳述具有較可信之特別情況
    ，且為證明犯罪事實存否所必要者，得為證據，刑事訴訟法
    第159條之2定有明文。據被告丁○○於原審審理中證稱：「
    是，這是我說的沒錯。我在中山分局講話的時候那天非常冷
    ，我只穿一件汗衫，警察筆錄寫上去時是不是混在一起我不
    曉得，我確認我講話的內容是這樣子，我才簽的名。中山分
    局可能把二通電話的內容搞混」、「我講說我掩護他是我之
    前講的，是去年的事情，因為戊○○介紹我很多生意，他去
    年問我出事怎麼辦，我說我自己會處理，就是指這個意思」
    、「（提示96年度偵字第12864號卷第13 4頁偵查筆錄）因
    為這通電話是戊○○第二次打給我，那時我車子已經洗好了
    ，第一通跟第二通差差不多2個鐘頭的時間。第一通是問車
    子有沒有回來，車租有沒有繳。第二通戊○○問我有沒有事
    情，我說車子有傷到，戊○○說是不是小鬼出事，我就說既
    然這樣我就來用。就是作假契約」（見原審卷二第6頁反面
    ）；且於96年8月21日偵訊時，被告丁○○亦向檢察官確認
    其於96年6月12日所作警詢筆錄記載文字確係伊所言無誤（
    見96年度偵字第12864號卷第134頁）。是被告丁○○稱其於
    96年6月12日警詢筆錄，業經其確認為其所述內容始簽名無
    誤；被告戊○○亦未指出其96年6月12日警詢時之陳述，有
    何顯不可信之處；且核被告丁○○供稱伊與被告戊○○之通
    話經過，縱有第一通、第二通之別，但談話內容提及「車子
    有沒有回來」、「租金有沒有繳」、「車子有傷到」、「小
    鬼出事」等節，則經被告丁○○於偵訊及原審審理中確認無
    誤，是其96年6月12日警詢內容與其後偵訊、審理中陳述內
    容亦相合；況當時既係案發後初次製作之筆錄，被告丁○○
    尚無與其他證人或共犯勾串之機會，亦無時間思考如何匿、
    飾、增、減以試圖脫罪或迴護他人，是其前於警詢之陳述應
    具有較可信之特別情況，且為證明被告戊○○犯罪事實存否
    所必要者，揆諸前揭刑事訴訟法之規定，應有證據能力。再
    按被告以外之人於偵查中向檢察官所為之陳述，除顯有不可
    信之情況者外，得為證據，刑事訴訟法第159條之1第2項亦
    有明文。查被告丁○○於96年8月21日檢察官偵訊時，陳述
    關於被告戊○○部分：「戊○○打電話問我車有回來嗎？車
    租有繳嗎？他說小鬼開車出去出事了」、「（問：他有跟你
    說出什麼事情嗎？）沒有」、「（你剛才所說關於戊○○的
    部分都實在嗎？）實在」（見96年度偵字第12864號卷第134
    頁），核與其於警詢時之陳述亦相合，被告戊○○又未指出
    有何顯不可信之情況，依刑事訴訟法第159條之1第2項規定
    ，應有證據能力。又共同被告對於其他共同被告之案件而言
    ，為被告以外之第三人，本質上屬於證人，為確保被告對證
    人之詰問權，證人於審判中，固應依法定程序，到場具結陳
    述，並接受被告之詰問，其陳述始得作為認定被告犯罪事實
    之判斷依據，此由刑事訴訟法第287條之2規定：「法院就被
    告本人之案件調查共同被告時，該共同被告準用有關人證之
    規定」可明。然上開規定僅適用於法院審判程序，至於檢察
    官之偵查程序中，並無應以人證規定調查共同被告之強制規
    定。是縱被告丁○○上開陳述，具有證明共同被告戊○○犯
    罪事實之證言性質，而被告丁○○未於供前或供後具結，揆
    諸前揭說明，仍非無證據能力。被告丙○○請求再傳訊證人
    庚○○、子○○、辛○○、壬○○、甲○○，被告子○○請
    求傳訊證人丙○○、甲○○、辛○○、壬○○、庚○○，被
    告壬○○請求傳訊證人丙○○、子○○，因被告丙○○、壬○○、子○○、證人甲○○、庚○○、辛○○等均已在原審
    作證，且本件事證已明，均核無必要再傳訊。
三、原審以被告丙○○、子○○、壬○○、丁○○、戊○○等人
    犯行明確，適用槍砲彈藥刀械管制條例第12條第4項，刑法
    第11條前段、第28條、第330條第1項、第321條第1項第3款
    、第4款、第55條、第47條第1項、第42條第3項前段、第38
    條第1項第1款、第2款、第3款、第51條第5款、刑法施行法
    第1條之1之規定，並審酌被告丙○○、子○○、壬○○與「
    古仔」結夥三人，攜帶鐵撬、開山刀等足以造成他人危險之
    兇器，強盜甲○○所有現金15萬元及證件，渠犯罪手段惡劣
    ，造成甲○○財產損失，危害社會治安重大；被告子○○未
    經許可持有子彈3顆，亦對社會治安造成危險；且被告丙○○、子○○僅坦承部分加重強盜犯行、子○○坦承持有子彈
    犯行，但就仍避重就輕，飾詞卸責，相互迴護，難認已有悔
    意；而被告壬○○始終矢口否認犯行，庭訊態度惡劣，毫無
    悔意；被告子○○曾因違反槍砲彈藥刀械管制條例案件，經
    臺灣臺北地方法院以95年度訴字第1025號刑事判決判處有期
    徒刑5年2月、併科罰金10萬元、有期徒刑6月、併科罰金4萬
    元，應執行有期徒刑5年6月、併科罰金12萬元確定；臺灣臺
    北地方法院以96年度簡字第2641號刑事簡易判決判處有期徒
    刑6月、併科罰金6萬元，減為有期徒刑3月、併科罰金3萬元
    確定；並經臺灣臺北地方法院以96年度聲字第2021號裁定減
    刑並定上開3罪應執行有期徒刑5年7月，併科罰金14萬元確
    定，被告子○○現在臺灣臺北監獄執行中；另被告壬○○則
    因違反槍砲彈藥刀械管制條例案件，經本院以96年度上訴字
    第1759號刑事判決判處有期徒刑3年，併科罰金5萬元確定；
    另因詐欺案件，經臺灣士林地方法院以96年度簡字第445號
    刑事簡易判決判處有期徒刑4月確定，並經臺灣士林地方法
    院96年度聲減字第2511號裁定減為有期徒刑2月，與前案合
    併應執行有期徒刑3年1月確定，現在臺灣臺北監獄執行中等
    情，有被告子○○、壬○○之被告前案紀錄表附卷可參（見
    原審卷三第112至118頁、第119至124頁），可見被告子○○
    、壬○○素行惡劣；惟被告丙○○業與甲○○達成和解，承
    諾賠償甲○○25萬元，此有和解書附卷可按（見原審卷三第
    77頁）及被告戊○○、丁○○由車輛情狀判斷，顯可預見該
    車有肇事之虞，被告戊○○竟教唆被告丁○○隱瞞真正租用
    人乙○○，而偽造「陳俊宇」租賃契約書1份，足生損害於
    陳俊宇本人，亦足生損害於警方對於真正租車人之追查，損
    害非輕；嗣被告戊○○、丁○○2人得知警方偵查案件係重
    大危害社會治安之強盜案件，被告丁○○雖坦承偽造私文書
    犯行，但仍捏造「空修」迴護被告戊○○，態度不佳；另被
    告戊○○則始終矢口否認教唆犯行，飾詞狡辯，犯罪後態度
    惡劣；惟被告丁○○未及將該份偽造契約書提出行使，旋為
    警識破，被告丁○○立即坦承偽造私文書犯行，供出乙○○
    、己○○、戊○○等人，損害未至擴大等一切情狀，原審認
    被告戊○○、丁○○2人不宜科以得易科罰金之刑，等一切
    情狀，認被告丙○○、子○○、壬○○結夥三人以上、攜帶
    兇器強盜部分（被告丙○○及子○○均為累犯），分別量處
    被告丙○○有期徒刑9年、被告子○○有期徒刑8年8月、被
    告壬○○有期徒刑8年6月，另被告子○○未經許可，持有子
    彈，累犯，量處有期徒刑8月，併科罰金6萬元，罰金如易服
    勞役，以新臺幣1仟元折算1日，再就被告子○○所處有期徒
    刑部分，合併定應執行有期徒刑9年，併科罰金新臺幣6萬元
    ，罰金如易服勞役，以新臺幣1仟元折算1日，又扣案毛線頭
    套、上衣、褲子各1件及鞋子1雙均屬被告子○○所有，係被
    告子○○與被告丙○○、壬○○、「古仔」共同加重強盜犯
    罪所戴之物，亦據被告子○○供明在卷（見96年度偵字第13
    781號卷第127頁），是應依刑法第38條第1項第2款規定，併
    予宣告沒收。另扣案子彈3顆亦屬被告子○○所有，而子彈
    未經許可，不得無故持有，固屬於刑法第38條第1項第1款之
    違禁物，然子彈如經試射擊發，剩餘彈殼、彈頭，因不再具
    有子彈之功能，已非違禁物（最高法院89年度台上字第1644
    號判決可參）。故原扣案3顆子彈，其中試射1顆，已不具殺
    傷力，非屬違禁物，故僅就剩餘2顆子彈，依刑法第38條第1
    項第1款規定，併予宣告沒收。至被告丙○○犯案所持鐵撬
    、「古仔」所持開山刀、被告子○○所持塑膠製之假長槍，
    雖為被告三人加重強盜犯罪所用之物，但鐵撬遺留在「建勝
    商行」，已經甲○○丟棄（見原審卷二第110頁反面），而
    開山刀、假長槍究係何人所有，被告丙○○、子○○互相推
    諉，均未明確陳述，尚無證據證明為被告丙○○、子○○、
    壬○○三人或「古仔」所有之物。從而，鐵撬、開山刀及假
    長槍均不依刑法第38條第1項第2款規定沒收。另在被告子○○位於臺北市中山區○○○路○段108號4樓之16住處扣得之
    手套3雙（見96年度偵字第13781號偵查卷第33至37、43至46
    頁），固為被告子○○所有，惟係被告子○○用以做水電零
    工之用，與本案加重強盜犯罪無關，亦據被告供明在卷（見
    96年度偵字第13781號卷第127頁），故不予宣告沒收等，
    及認被告丁○○偽造私文書，足以生損害於公眾及他人，累
    犯，處有期徒刑捌月。被告戊○○教唆偽造私文書，足以生
    損害於公眾及他人，處有期徒刑捌月。至扣案偽造「陳俊宇
    」名義之汽車租賃契約書1份（含偽造「陳俊宇」署名、捺
    印各1枚），乃被告戊○○教唆被告丁○○偽造私文書犯罪
    所得之物，屬被告丁○○所有，應依刑法第38條第1項第3款
    規定，併予宣告沒收之等，經核尚屬妥適，被告丙○○、子
    ○○、壬○○、戊○○上訴否認犯行，被告丁○○上訴認原
    審量刑太重等，均不足採，被告丙○○、子○○、壬○○、
    戊○○、丁○○之上訴為無理由，應予駁回。公訴人上訴意
    旨指摘原判決有關戊○○、丁○○部分不當，為無理由，應
    予駁回。原判決以不能證明被告癸○○犯罪而為其無罪之諭
    知，雖非無見，惟被告癸○○就前揭事實之強盜犯行，非以
    自己犯罪之意思而參與，其所參與者亦為犯罪構成要件以外
    之行為，自為幫助犯，原判決遽採被告癸○○之辯解而為被
    告無罪之諭知，尚有未洽，公訴人就此提起上訴指摘原判決
    不當，尚非無理由，應由本院將原判決此部分撤銷改判，爰
    審酌被告之素行、犯罪之動機、目的、手段，及其品性、生
    活狀況、智識程度、犯罪所生之損害及犯罪後之態度等一切
    情狀，量處如主文所示之宣告刑。
據上論斷，應依刑事訴訟法第368條，第369條第1項前段、第364
條、第300條、第299條第1項前段、刑法第30條第2項、第330條
第1項判決如主文。
本案經檢察官曾忠己到庭執行職務。
中    華    民    國    98    年    2     月    10    日
                  刑事第九庭  審判長法  官 陳貽男
                                    法  官 周盈文
                                    法  官 許宗和
以上正本證明與原本無異。
如不服本判決，應於收受送達後10日內向本院提出上訴書狀，其
未敘述上訴之理由者並得於提起上訴後10日內向本院補提理由書
（均須按他造當事人之人數附繕本）「切勿逕送上級法院」。
                                    書記官 林淑貞
中    華    民    國    98    年    2    月    19    日
附錄本案論罪科刑法條全文：
刑法第30條
幫助他人實行犯罪行為者，為幫助犯。雖他人不知幫助之情者，
亦同。
幫助犯之處罰，得按正犯之刑減輕之
刑法第330條
犯強盜罪而有第 321 條第 1 項各款情形之一者，處 7 年以上有
期徒刑。
前項之未遂犯罰之。
刑法第321條
犯竊盜罪而有左列情形之一者，處6 月以上、5 年以下有期徒刑
：
一、於夜間侵入住宅或有人居住之建築物、船艦或隱匿其內而犯
    之者。
二、毀越門扇、牆垣或其他安全設備而犯之者。
三、攜帶兇器而犯之者。
四、結夥三人以上而犯之者。
五、乘火災、水災或其他災害之際而犯之者。
六、在車站或埠頭而犯之者。
前項之未遂犯罰之。


司法院資訊處製作；財團法人民間司法改革基金會備份。
